【裁判字號】    89,上易,362
【裁判日期】    890831
【裁判案由】    賭博
【裁判全文】
臺灣高等法院臺中分院刑事判決                    八十九年度上易字第三六二號
    上  訴  人  臺灣台中地方法院檢察署檢察官
    上  訴  人
    即  被  告  丙○○
    上  訴  人
    即  被  告  乙○○
    被      告  庚○○
    被      告  甲○○
右列上訴人因被告等賭博案件，不服臺灣台中地方法院八十八年度易字第二九九八號
中華民國八十八年十月二十九日第一審判決（起訴案號：臺灣台中地方法院檢察署八
十八年度偵字第四八五九號），提起上訴，本院判決如左：
    主      文
原判決關於丙○○、乙○○、庚○○、甲○○四人部分均撤銷。
丙○○、乙○○均無罪。
庚○○、甲○○均免訴。
    理      由
一、公訴意旨略以：丙○○、乙○○明知辛○○所經營位在台中市○○路○段二○七
    號之「中興育樂廣場」，其內設有電動賭博機具賓果王一組六台、賓果七七七共
    十八台、七靶射擊五十五台、保齡球王二十台、滿貫大亨二台，共一百零一台，
    ，並以上開賭博機具，與不特定賭客賭博財物並賴以維生，為一公眾得出入之賭
    博場所，八十八年二月九日凌晨零時三十分許，丙○○、乙○○因接獲中興育樂
    場職員通知有賭博機台故障，乃基於幫助常業賭博之犯意，到場維修故障之電腦
    七七七機台，而賭客庚○○、甲○○正在場賭玩電動玩具機台時，為警當場查獲
    ，並在該遊藝場現場扣得如電動玩具機台、賭資、寄分卡、寄分單、銀行帳號單
    、客戶名冊、收支表及寄分表等。
二、被告丙○○、乙○○部分：
  (一)公訴人認被告丙○○、乙○○等涉有幫助常業賭博之犯行，係以被告丙○○、乙○○二人之供述及扣案之機台等證物為其論據。惟查訊之被告丙○○、乙○○二
    人均堅決否認有何右開犯行，辯稱渠二人是去修理電腦的出勤系統，沒有幫助賭
    博之犯意，也不知該遊樂場是否有兌換金錢等語。
  (二)按犯罪事實應依證據認定，無證據不得推定其犯罪事實；又不能證明被告犯罪者
    ，應諭知無罪之判決，刑事訴訟法第一百五十四條、第三百零一條第一項分別定
    有明文。又被告之自白為證據之一種，且與事實相符者，方得採為證據，故被告
    雖經自白，仍應調查其他必要之證據，以察其與事實是否相符，苟無法證明其與
    事實相符，根本即失其證據之證明力，不得採為判斷事實之根據；又共同被告不
    利於己之陳述，固得採為其他共同被告犯罪之證據，惟此項不利之陳述，須無瑕
    疵可指，而就其他方面調查，又與事實相符，始得採為其他共同被告犯罪事實之
    認定（最高法院四十六年台上字第八０九、四一九號判例參照）。
  (三)經查被告丙○○於警訊中雖一度供稱：八十八年二月八日二十三時三十分許因中
    興遊樂場的賓果七七七機台故障，打電話叫我去修理的，但自偵查、原審及本院
    調查、審理時均改稱：當時是因為遊樂場之員工出勤系統發生問題，陳世煌打電
    話來，要我們過去修理，不是去修理機台（八十八年二月九日偵訊、原審八十八
    年十月五日、八十八年十月十五日審判筆錄及本院八十九年七月十三日、同年七
    月三十一日調查筆錄足參），另一被告乙○○則自警訊迄本案審判期日均一致供
    稱：，我和丙○○是要去維修電腦的；證人戊○○於原審亦到庭證實：因丙○○
    、乙○○幫店裡寫的電腦程式不穩定，員工出席紀錄不穩定，伊打乙○○大哥大
    通知他們到現場，伊只是介紹他們寫程式而已。丙○○與乙○○是同事，同時在
    天下科技任職，我只介紹他們個人去幫辛○○寫程式，約在案發前十多天介紹的
    （原審卷一四五頁反面、第一百四十七頁正面），其於本院八十九年七月三十一
    日調查時復結證：當時伊是聯絡乙○○去修理電腦無訛，證人即查獲本案之警員
    己○○亦供證：丙○○當時是說他要修電腦程式，但因他坐在賓果台那邊，才將
    筆錄製作成修理賓果台，可見被告丙○○於警局之供述確有瑕疵，與事實亦有出
    入，自難遽為被告乙○○、丙○○係修理電動玩具機台之不利認定。
  (四)次查：目前經營賭博性電動玩具之遊樂場所，為了避免警方之查緝，就財物之兌
    換均採取相當隱密之作法，除非係熟客或經過濾過之會員，否則均純屬娛樂之性
    質，而無財物之兌換，況遊樂場之負責人或員工惟恐事發，在嚴格要求及規定下
    ，更不可能輕易告知前來維修之廠商，其經營之道及有無金錢之兌換，故一般人
    由經營電動玩具之遊樂場一事，並無法獲悉其是否經營賭博，被告丙○○既自承
    ：伊第一次至中興遊樂場；乙○○稱：伊先後去二次，一次是裝員工出勤管理系
    統之軟體，另一次就是案發當天，則其二人既為首次或第二度前去中興遊樂場，
    衡情就該遊樂場之性質如何未必能瞭解，渠二人辯稱：不知該店有無對賭、兌換
    財物一節，自非不足採，證人壬○○對該公司是否出售中興遊樂場軟體，雖曾證
    稱：不知情，但其亦不諱言：對電腦是外行，只是投資，實際上是由乙○○等人
    負責經營（本院卷第六十頁參照），是其證詞亦不足採為被告乙○○、丙○○有
    幫助賭博之不利認定，本件既乏積極證據證明被告丙○○、乙○○有賭博之認識
    ，此外又查無任何證據證明扣案之機台係被告乙○○、丙○○所提供或負責維修
    ，依罪疑惟輕之法則，縱其二人就是否開始修理一事因主觀認知之不同，致供述
    稍有出入，但仍不能因此遽謂渠二人有幫助常業賭博之不法犯意，被告乙○○、
    丙○○罪嫌尚有不足，上訴意旨指摘原判決關於此部分不當請求予以撤銷改判為
    有理由，應由本院將原判決此部分予以撤銷，並諭知被告丙○○、乙○○無罪。
三、被告庚○○、甲○○部分：
  (一)經查被告庚○○、甲○○於警訊及八十八年二月九日偵查中固坦承：案發當天有
    在現場玩賭，惟查渠二人曾於八十八年十二月十三日因賭博罪，經台灣台中地方
    法院八十八年度易字第一六一八號判處罰金三千元確定，而該案之犯罪時間分別
    為：八十七年九月三十日及八十八年二月九日，其中八十八年二月九日該次之犯
    罪時間與本案犯罪時間相同，查獲地點同一，遊樂場之經營人亦均為辛○○，顯
    為同一案件，原審雖判決在先，但因台灣台中地方法院前開八十八年易字第一六
    一八號賭博案確定在先，依一事不再理之原則，就同一案件，自不得更為實體上
    之判決（最高法院二十二年度上字第二五一四號判例參照），上訴意旨：認本案
    與前案係連續犯關係，而請求撤銷原判決，關於上開部分，其理由雖有不合，但
    原審對被告庚○○、甲○○予以論罪科刑既有可議之處，自應由本院將原判決關
    於上開部分亦予撤銷，並依法諭知被告庚○○、甲○○二人免訴。
  (二)被告庚○○、甲○○經合法傳喚，無正當理由未到庭，爰不待其陳述而為判決。
據上論斷，應依刑事訴訟法第三百六十九條第一項、第三百六十四條、第三百七十一
條、第三百零一條第一項，第三百零二條第一款，判決如主文。
本案經檢察官丁○○到庭執行職務
中      華      民      國    八十九     年      八       月   三十一   日
                                  臺灣高等法院臺中分院刑事第七庭
                                        審判長法  官  林  榮  龍
                                              法  官  江  錫  麟
                                              法  官  謝  說  容
右正本證明與原本無異。
不得上訴。
                                              書記官  黃  薰  慧
中      華      民      國    八十九     年      九       月     二     日
                                                                        Ｉ


司法院資訊處製作；財團法人民間司法改革基金會備份。
